【裁判字號】    98,交易,151
【裁判日期】    980430
【裁判案由】    過失傷害
【裁判全文】
臺灣臺北地方法院刑事判決             98年度交易字第151號
公  訴  人  臺灣臺北地方法院檢察署檢察官
被      告  乙○○
上列被告因過失傷害案件，經檢察官提起公訴（98年度偵字第46
67號），本院判決如下：
    主  文
乙○○因過失傷害人，處有期徒刑貳月，如易科罰金，以新臺幣
壹仟元折算壹日。
    事  實
一、乙○○於97年8月1日（起訴書誤載為21日）晚間9時20分許
    ，騎乘車牌號碼CRG-503號重型機車，沿臺北市○○路○段由
    南往北方向行駛，行經該路段25號時，本應注意行車時，駕
    駛人應注意兩車併行之間隔，隨時採取必要之安全措施及汽
    車迴車前，應禮讓直行車先行，換入內側車道或左轉車道，
    暫停並顯示左轉燈光或手勢，看清無來往車輛，注意行人通
    過，始得迴轉，而當時天候晴，夜間有照明，柏油路面且乾
    燥、無缺陷、無障礙物，視距良好，依其智識或能力並無不
    能注意之情事，竟疏未注意左側後方來車及保持兩車併行之
    間隔，隨時採取必要之安全措施，換入內側車道前未禮讓直
    行車先行，未暫停看清無來往車輛，即貿然自外側車道橫跨
    內側車道迴轉，適有甲○○駕駛車牌號碼880-BMW號重型機
    車，同向行駛於內側車道欲直行穿越該路口，迨乙○○發現
    時，仍因閃避不及，其所駕駛之重型機車左側車身即與甲○
    ○所駕駛之機車前車頭發生碰撞，致甲○○受有右手橈骨骨
    折之傷害。乙○○肇事後，在有偵查犯罪職權之機關或公務
    員發覺前，留在現場向據報到場處理之警員陳郁杉坦承為肇
    事者而自首接受裁判。
二、案經甲○○及其法定代理人林育民訴由臺北市政府警察局文
    山分局移由臺灣臺北地方法院檢察署檢察官偵查起訴。
    理  由
一、按被告以外之人於審判外之言詞或書面陳述，除法律有規定
    者外，不得作為證據，刑事訴訟法第159 條第1 項定有明文
    ；另按被告以外之人於審判外之陳述，雖不符前4 條之規定
    ，而經當事人於審判程序同意作為證據，法院審酌該言詞陳
    述或書面陳述作成時之情況，認為適當者，亦得為證據；當
    事人、代理人或辯護人於法院調查證據時，知有第159 條第
    1 項不得為證據之情形，而未於言詞辯論終結前聲明異議者
    ，視為有前項之同意，同法第159 條之5 規定甚明。本案告
    訴人即證人甲○○之警詢筆錄、臺北市政府警察局文山分局
    交通分隊道路交通事故調查卷宗之相關文件及臺北市立萬芳
    醫院之診斷證明書，均屬傳聞證據，然因公訴人及被告於本
    院言詞辯論終結前，未對於證據能力聲明異議，依前開規定
    ，視為同意上開證據具備證據能力。本院審酌該等言詞或書
    面陳述作成之客觀條件及環境，應無違法或不當情事，因而
    認為適當，故該等言詞或書面陳述，均具備證據能力而得作
    為證據，合先敘明。
二、訊據被告乙○○固坦承有在上揭時、地與告訴人甲○○發生
    碰撞之事實，惟矢口否認有何過失傷害犯行，辯稱：伊在興
    隆路4 段25號前路口要迴轉，當時有看到告訴人所騎乘之機
    車，因為看到告訴人機車有減速，以為告訴人要讓伊先行，
    伊就自外側車道將車切入迴轉，當時有打左轉燈，但告訴人
    機車就直接撞上來云云。經查：
  (一)被告與告訴人甲○○於上揭時、地發生碰撞等情，業據被告
    於偵查及本院審理時坦承不諱，被告雖以前詞置辯，惟被告
    自承當時告訴人行駛在其同向左側後方，伊要左迴轉，並未
    先變換至內側車道，即自外側車道切入等情在卷（見臺灣臺
    北地方法院檢察署98年度偵字第4667號卷第38頁至第39頁、
    本院98年4月10日審判筆錄第4頁至第5頁），核與證人即告
    訴人甲○○之結證相符（見本院98年4月10日審判筆錄第2頁
    至第4頁），復有道路交通事故現場圖、臺北市政府警察局
    文山分局交通分隊交通事故談話記錄表、道路交通事故調查
    報告（一）、（二）、道路交通事故補充資料表、現場照片
    10張等件在卷可佐（見臺灣臺北地方法院檢察署98年度偵字
    第4667號卷第18頁至第32頁）。據上，於上開時、地因被告
    迴車時，疏未注意左側後方來車及保持兩車併行之間隔，隨
    時採取必要之安全，未禮讓直行之告訴人機車先行，即貿然
    自外側車道橫跨內側車道迴轉，造成被告機車左側踏板處與
    告訴人前車頭碰撞而肇事之事實，至為灼然。
  (二)按汽車行駛時，駕駛人應注意車前狀況及兩車併行之間隔，
    並隨時採取必要之安全措施；又汽車迴車前，應暫停並顯示
    左轉燈光或手勢，看清無來往車輛，並注意行人通過，始得
    迴轉；變換車道時，應讓直行車先行，並注意安全，道路交
    通安全規則第94條第3 項、第99條第1 項第3 款、第106 條
    第5 款分別定有明文。復依同規則第2 條第1 項第1 款，該
    規則所稱「汽車」包含機器腳踏車。本件被告騎乘上開機車
    ，在經過臺北市○○路○ 段25號時，自應依前開規定，注意
    兩車併行之間隔，隨時採取必要之安全措施，及於迴車前，
    應禮讓直行車先行，換入內側車道或左轉車道，暫停並顯示
    左轉燈光，看清無來往車輛及行人後，始得迴轉，而當時天
    候晴，夜間有照明，柏油路面且乾燥、無缺陷、無障礙物，
    視距良好，依其智識或能力並無不能注意之情事，有上開事
    故調查報告表可稽。詎被告竟疏未注意左側後方來車及保持
    兩車併行之間隔，隨時採取必要之安全措施，換入內側車道
    前未禮讓直行車先行，未暫停看清無來往車輛，即貿然自外
    側車道橫跨內側車道迴轉，而與告訴人所駕駛之上開機車碰
    撞，其就本件車禍事故之發生，自有過失甚明。
  (三)又告訴人甲○○受有右手橈骨骨折之傷害，亦有臺北市立萬
    芳醫院乙種診斷證明書（見臺灣臺北地方法院檢察署98年度
    偵字第4667號卷第14頁），附卷可憑，告訴人因本件車禍受
    傷，與被告過失行為間有相當因果關係，洵堪認定。至被告
    抗辯其迴轉前有打左轉燈云云，縱認被告於迴車前有顯示左
    轉燈，惟其過失情形，業為本院所認定，已如前述，亦不因
    此而免除其過失責任。本件事證明確，被告犯行，堪以認定
    ，應予依法論科。
二、核被告所為，係犯刑法第284條第1項前段之過失傷害罪。又
    被告肇事後，迄臺北市政府警察局文山分局交通分隊警員陳
    郁杉前往現場處理時，被告在場並當場承認為肇事人乙節，
    有臺北市○○○○○道路交通事故肇事人自首情形紀錄表（
    見臺灣臺北地方法院檢察署98年度偵字第4667號卷第25頁）
    可考，被告在有偵查犯罪職權之公務員知悉前，向警員告知
    其犯罪，而不逃避接受裁判，核屬自首，著依刑法第62條前
    段之規定減輕其刑。爰審酌被告之違規過失非止一端，造成
    告訴人骨折，所生之危害非輕，肇事後尚未完全坦承犯刑，
    態度不佳，且被告尚未與告訴人為民事和解賠償，量刑不宜
    輕縱等一切情狀，判處如主文所示之刑，並諭知易科罰金折
    算之標準，以示懲儆。
據上論斷，應依刑事訴訟法第299條第1項前段，刑法第284條第1
項前段，刑法第62條前段、第41條第1項前段，刑法施行法第1條
之1，判決如主文。
本案經檢察官賴秋萍到庭執行職務。
中    華    民    國    98    年    4     月    30    日
                  刑事第五庭  法  官  黃程暉
以上正本證明與原本無異
如不服本判決應於收受送達後10日內向本院提出上訴書狀，並應
敘述具體理由；其未敘述上訴理由者，應於上訴期間屆滿後20日
內向本院補提理由書（均須按他造當事人之人數附繕本）「切勿
逕送上級法院」。告訴人或被害人如對於本判決不服者，應具備
理由請求檢察官上訴，其上訴期間之計算係以檢察官收受判決正
本之日期為準。
                              書記官  高菁菁
中    華    民    國    98    年    4     月    30    日
附錄本案論罪科刑法條全文
刑法第284 條第1 項：因過失傷害人者，處6 月以下有期徒刑，
拘役或500 元以下罰金；致重傷者，處1 年以下有期徒刑，拘役
或500 元以下罰金。


司法院資訊處製作；財團法人民間司法改革基金會備份。
